行　政　法　院　判　決　　　　　　　　　　　　　八十八年度判字第三七一八號
　　再 審原 告　甲○○
　　　　　　　　　　　　　樓
　　再 審被 告　國立臺灣大學
右當事人間因考試事件，再審原告對本院中華民國八十七年六月二十五日八十七年度
判字第一二四四號判決提起再審之訴。本院判決如左︰
　　主  文
再審之訴及附帶損害賠償之請求均駁回。
　　事  實
緣再審原告報考國立台灣大學八十四學年度商學研究所（戊組）碩士班入學考試，經
再審被告以考試成績通知單通知不錄取，再審原告申請複查，經再審被告通知經調卷
複查成績無誤。再審原告不服，提起訴願、再訴願，遞遭決定從程序上駁回，提起行
政訴訟，經本院八十五年度判字第一九八七判決以本案應從實體上予以審酌為由，將
再訴願決定及訴願決定均予撤銷。訴願及再訴願決定機關改從實體上予以審理遞予駁
回，再審原告遂提起行政訴訟，亦經本院八十六年度判字第三二四○號判決駁回，再
審原告又以該判決具有行政訴訟法第二十八條第十款之再審事由，提起再審之訴，復
為本院八十七年判字第一二四四號判決駁回，乃以該判決（以下稱原判決）有行政訴
訟法第二十八條第一款之再審情形為由，對之提起再審之訴。其起訴意旨略謂：一、
就一般人之智識才能而言，正常考試測驗成績應以中間程度者居多，而成績最高和最
低者應居少數，因為一般人之程度通常差不多，此種成績之常態分配為一種常理、定
理，並且是心理學及教育心理學所確認之考試評分基本原則。惟被告口試結果，計六
十分者十三位、七十分者四位、九十分者三位、九十二分者三位、九十五分者五位。
其中大多數應考人之得分，竟然兩極化地分佈在最低六十分以及最高九十分以上，而
無一人之分數介於七十一分到八十九分之中間程度，實有違一般考試成績常態分配原
則。依照該校口試委員（多為博士級教授）所具之淵博學識，不應不知此種常態分配
原則，故可確定其口試評分故意違背該原則，且不本於其專業及對事實真相之熟知，
而為違法不當之判斷與裁量。依據司法院釋字第三八二號解釋理由：「．．．教師及
學校本於專業及對事實真相之熟知所為之決定，僅於其判斷或裁量違法或顯然不當時
，得予撤銷或變更。」而口試評分之常態分配原則，係口試老師本於其專業及對事實
真相之熟知所應遵守之通常規範；惟該等口試老師卻違背其專業之所知，破壞常態分
配原則，故意以評分兩極化之分配方式，排除筆試高分卻非其中意之人選，使得原告
之總成績被其故意壓低而落選，該等口試委員違反其專業所知（評分常態分配原則）
，且其因此所為之兩極化評分方式，實屬判斷或裁量違法或顯然不當，依上述釋字第
三八二號解釋，得予撤銷或變更。二、原判決理由僅引述司法院釋字第三八二號解釋
理由之前段：「．．．應尊重教師及學校本於專業及對事實真相之熟知所為之決定．
．．。」然查該校口試老師違反其專業所知（評分常態分配原則），不符尊重其決定
之要件，應無適用該釋文所稱尊重之餘地。原判決應針對該校口試老師違反專業所知
（評分常態分配原則），致判斷或裁量違法或顯然不當情節加以審究，並正確引用同
解釋理由之後段：「．．．僅於其判斷或裁量違法或顯然不當時，得予撤銷或變更。
」故原判決適用法規顯有錯誤，依行政訴訟法第二十八條第一項第一款規定，得提起
再審之訴。三、綜上，謹請廢棄原判決及撤銷再訴願、訴願決定暨原處分，並命再審
被告返還再審原告報名費新台幣（下同）一千零四十一元及賠償損害二百萬元，以維
再審原告權益等語。
　　理  由
按行政訴訟當事人對於本院判決提起再審之訴，必須具有行政訴訟法第二十八條所列
各款情形之一者，始得為之，而該條第一款所謂適用法規顯有錯誤者，係指原判決所
適用之法規與該事件應適用之現行法規相違背或與解釋判例有所牴觸者而言，至於法
律上見解之歧異，再審原告對之縱有爭執，要難謂為適用法規錯誤，而據為再審之理
由，本院六十二年判字第六一○號著有判例。本件原判決駁回再審原告於前程序再審
之訴，係以：「按行政訴訟法第二十八條第十款所謂發見未經斟酌之重要證物，係指
該項證物在前訴訟程序終結前即已存在，而為再審原告所不知悉，或雖知其存在而不
能使用，現始知悉其存在或得使用，且以該項證物如經斟酌可受較有利益之裁判者，
為其要件，本院四十七年裁字第七號著有判例。查再審原告固指稱本院八十六年度判
字第三二四○號判決漏未斟酌重要事證云云。惟其既未陳明究竟發見何項未經斟酌之
重要證物，復未具體指明該證物如經斟酌是否可受較有利益之裁判，揆之首揭判例意
旨，已難認有再審理由，況再審原告所謂原處分違反民法第十八條、大學法第二十二
條、教育部核定之招生簡章、刑法第二百十三條、二百十四條，再審被告改口試評
分依據亦違反民法第一百四十八條第二項誠信原則、行政訴訟法第一條第二款、司法
院釋字第三八二號解釋者，衡屬其個人法律上見解之歧異，再審原告於前訴訟程序業
已主張，而前揭本院判決或有所不採，或認與本案爭點無，而不予審究，文經明
，依上開說明，尤難謂為所謂發見未經斟酌之重要證物。」等語為得心證之理由。經
核其所適用之法規並無顯有錯誤情形。從而，原判決認再審原告對本院八十六年度判
字第三二四○號判決所提再審之訴為無理由，又其附帶損害賠償之請求，因失所附麗
，乃依行政訴訟法第三十三條、民事訴訟法第五百零二條第二項等規定予以駁回，其
適用法規洵屬正確。至本件再審原告訴稱再審被告口試委員違反專業所知（評分常態
分配原則），因此所為之兩極化評分方式，實屬判斷或裁量違法或顯然不當，依司法
院釋字第三八二號解釋，得予撤銷或變更（詳如事實欄所載）云云，係其於原判決前
之訴訟程序即已主張，且經本院八十六年度判字第三二四○號判決認定系爭口試評分
並無判斷或裁量違法或顯然不當情事，而未予採取之陳詞，此觀該判決所載甚明，自
無復為審酌之必要。綜上所述，本件再審原告泛謂原判決有行政訴訟法第二十八條第
一款之再審情形，並非有據，所訴顯無理由，應予駁回。其附帶損害賠償之請求亦失
所附麗，併應駁回。
據上論結，本件再審之訴為無理由，爰依行政訴訟法第三十三條、民事訴訟法第五百
零二條第二項，判決如主文。
中    華    民    國     八十八      年      十      月     二十一      日
                    行 政 法 院 第 一 庭
                                審 判 長 評  事      黃  綠  星
                                         評  事      藍  獻  林
                                         評  事      黃  璽  君
                                         評  事      廖  宏  明
                                         評  事      鄭  忠  仁
右  正  本  證  明  與  原  本  無  異
                                         法院書記官  邱  彰  德
中    華    民    國     八十八      年      十      月     二十二      日
